臺灣士林地方法院民事判決　　　　　　　 99年度訴字第881號
原　　　告　林群博
訴訟代理人　魏雯祈律師
　　　　　　陳郁仁律師
　　　　　　陳永來律師
被　　　告　黃世堂
上列當事人間請求給付借款事件，本院於民國100 年1 月14日言
詞辯論終結，判決如下：
    主  文
原告之訴駁回。
訴訟費用由原告負擔。
    事實及理由
一、原告起訴主張: 被告於民國88年8 月間向原告借貸新臺幣（
    下同）200 萬元，嗣後於88年10月5 日返還100 萬元，之後
    於同年10月5 日於臺北市○○○路某咖啡廳交付由何寶生開
    立之面額為100 萬元、付款人為臺北市第一信用合作社儲蓄
    部、發票日為88年10月5 日、票據號碼為BO0000000 號之支
    票1 紙（下稱系爭支票），在場者尚有林勝利、黃信智，被
    告為表示還款誠意，要求林勝利背書於支票上，未料原告提
    示後，因存款不足而拒絕往來。原告依民法第474 條第1 項
    、第478 條等消費借貸之法律關係請求被告返還借款。聲明
    ：被告應給付原告100 萬元及自起訴狀繕本送達翌日起至清
    償日止按年息百分之五計算之利息；願供擔保請准宣告假執
    行。
二、被告辯稱；伊並未向原告借款，沒有看過系爭支票，系爭支
    票亦無伊的簽名，與伊並無任何關係。聲明: 駁回原告之訴
    。
三、本院得心證之理由；
(一)、按「當事人主張有利於己之事實者，就其事實有舉證之責任
    。但法律別有規定，或依其情形顯失公平者，不在此限。」
    民事訴訟法第277 條定有明文。次按「稱消費借貸者，謂當
    事人一方移轉金錢或其他代替物之所有權於他方，而約定他
    方以種類、品質、數量相同之物返還之契約。當事人之一方
    對他方負金錢或其他代替物之給付義務而約定以之作為消費
    借貸之標的者，亦成立消費借貸」民法第474 條規定甚明。
    末按，消費借貸，為要物契約，須以金錢或其他代替物之交
    付為構成要件，如對於交付之事實有爭執，自應由主張已交
    付之貸與人負舉證責任，此觀民法第474 條之規定自明，最
    高法院79年度台上字第2722號判決要旨參照。
(二)、被告否認向原告借貸，揆諸前開法條及判決要旨，自應由原
    告對於交付金錢負舉證之責。原告僅提出系爭支票為證，查
    ，系爭支票發票人、背書人分別為何寶生、林勝利，均非被
    告，而何寶生到庭證稱不認識原、被告、黃信智、林勝利等
    人，當初票據不獲兌現時有處理，但是不一定有取回票據，
    系爭支票從未有人向其請求票據上權利等語。倘若是被告向
    原告借貸而交付系爭票據給原告作為清償之用，何以並非由
    被告背書其上，反而由林勝利背書，原告所述情節核與常情
    不符，系爭支票無法證明由被告交付給原告，更遑論證明被
    告向原告借貸。又原告主張係以匯款方式交付金錢給被告，
    然迄今未能提出匯款之單據或銀行交易明細。從而，原告未
    能提出證據證明與被告間有消費借貸關係存在，是原告請求
    被告返還100 萬元及遲延利息，核屬無據。
四、原告無從依消費借貸之規定請求被告返還100 萬元及遲延利
    息。從而，原告之請求為無理由，應予駁回。
五、原告受敗訴判決，其假執行之聲請即失所依據，應併予駁回
    。
六、本件事實已臻明確，兩造其餘攻擊防禦方法及證據經予審酌
    ，於訴訟判決結果不生影響，爰不再逐一論述。
七、據上論結，本件原告之訴為無理由，依民事訴訟法第78條判
    決如主文。
中    華    民    國   100    年    1     月    21    日
                  民事第二庭  法  官  絲鈺雲
以上正本證明與原本無異。
如對本判決上訴，應於判決送達後20日內向本院提出上訴狀；若
委任律師提起上訴者，應一併繳納上訴審裁判費，否則本院得不
命補正逕行駁回上訴。
中    華    民    國   100    年    1     月    24    日
                              書記官  林玫熹